【裁判字號】    97,繼,603
【裁判日期】    971224
【裁判案由】    限定繼承
【裁判全文】
臺灣基隆地方法院民事裁定               97年度繼字第603號
聲  明  人  丙○○
                        樓之3.
上列聲請人聲明限定繼承事件，本院裁定如下：
    主  文
聲明駁回。
程序費用新臺幣壹仟元由聲明人負擔。
    理  由
一、本件聲請意旨略以：聲明人為被繼承人乙○○（男、民國36
    年2月21日出生、身分證統一編號：Ｚ000000000號、生前設
    籍地址為基隆市○○區○○路260巷36弄19號）、甲○○（
    女、35年11月5日出生、身分證統一編號：Ｚ000000000號、
    生前設籍地址為基隆市○○區○○路260巷36弄19號）之子
    ，被繼承人乙○○於87年4月2日死亡，被繼承人甲○○於85
    年12月1日死亡，聲明人於上開2名被繼承人繼承開始時為限
    制行為能力人，未能於修正施行前之法定期間為限定繼承，
    為此依修正後民法繼承編施行法第1條之1第2項規定，聲明
    限定繼承等語，並檢具被繼承人乙○○、甲○○除戶謄本、
    聲明人戶籍謄本及印鑑證明、繼承系統表、財政部臺北市國
    稅局財產歸屬資料清單、土地登記謄本等件為證。
二、按繼承因被繼承人死亡而開始；為限定之繼承者，應於繼承
    開始時起，三個月內，開具遺產清冊呈報法院，民法第1147
    條、96年12月14日修正前之民法第1156條第1項分別定有明
    文。次按遺產繼承人，除配偶外，依左列順序定之：一直系
    血親卑親屬；二父母；三兄弟姊妹；四祖父母，民法第1138
    條亦有明定。查本件被繼承人乙○○、甲○○分別於87年4
    月2日、85年12月1日死亡，有被繼承人乙○○、甲○○之除
    戶戶籍謄本附卷可憑，是自斯時起繼承即已開始，惟聲明人
    竟遲至97年10月29日始向本院聲明限定繼承，有本院收文戳
    在卷足憑，顯逾三個月之期限，其聲明與本件繼承事實發生
    時（87年4月2日、85年12月1日）有效之上開條文規定即有
    未合，應予駁回。
三、另民法繼承編施行法第1之1條第2項規定：「繼承在民法繼
    承編中華民國九十六年十二月十四日修正施行前開始，繼承
    人於繼承開始時為無行為能力人或限制行為能力人，未能於
    修正施行前之法定期間為限定或拋棄繼承，由其繼續履行繼
    承債務顯失公平者，於修正施行後，得以所得遺產為限，負
    清償責任。」並未如民法第1156條第1項規定為限定繼承者
    「呈報法院」，或如民法第1174條第2項規定拋棄繼承「向
    法院為之」，聲明人如符合修正後民法繼承編施行法第1條
    之1第2項規定之情形，即得於被繼承人之債權人請求聲明人
    就繼承債務負清償責任時，於個案提出由其履行繼承債務顯
    失公平而對繼承債務負有限責任之抗辯，無須另向本院聲請
    ，附此敘明。
四、依非訟事件法第21條第1項前段、第23條、第24條第1項，民
    事訴訟法第85條第1項前段，裁定如主文。
中    華    民    國    97    年    12    月    24    日
                  家事法庭法  官  徐世禎
以上正本係照原本作成。
如對本裁定抗告，應於本裁定送達後10日內，向本院提出抗告狀
，並繳納抗告費新臺幣1000元。
中    華    民    國    97    年    12    月    24    日
                          書記官  周素秋


司法院資訊處製作；財團法人民間司法改革基金會備份。
